臺灣高等法院臺南分院刑事判決　　　　100年度上易字第667號
上　訴　人
即　被　告　江清榮
上列上訴人即被告因恐嚇取財案件，不服臺灣嘉義地方法院100
年度易字第529 號中華民國100年8月31日第一審判決（起訴案號
：臺灣嘉義地方法院檢察署100 年度偵字第4017、4260號），提
起上訴，本院判決如下：
    主  文
上訴駁回。
    理  由
一、按依刑事訴訟法第350條、第361條、第362條、第367條規定
    ，不服地方法院之第一審判決，提起第二審上訴者，須提出
    上訴書狀，並應敘述「具體理由」，為上訴必備之程式。所
    稱具體理由，必係依據卷內既有訴訟資料或提出新事證，指
    摘或表明第一審判決有何採證、認事、用法或量刑等足以影
    響判決本旨之不當或違法，而構成應予撤銷之具體事由，始
    克相當；如未依上揭意旨指出具體事由，而僅泛言或單憑當
    事人自我說詞，指摘原判決採證認事違法、用法不當、判決
    不公、量刑過重等等，即屬未敘述具體理由，所提第二審上
    訴不合法律上之程式，得不經言詞辯論，由第二審法院予以
    判決駁回（最高法院98年度台上字第6531號刑事判決意旨參
    照）。
二、本件被告上訴意旨略以：本件被告雖坦承2 次恐嚇取財犯行
    ，然原審100年8月19日審理期日，法官稱已傳喚被害人，卻
    由審理庭改為辯論終結。另原審法官告知被告大約只判有期
    徒刑7至8月，嗣卻就被告2 次恐嚇取財犯行，各判處有期徒
    刑1年，故依法提起上訴云云。
三、經查：
  (一)原審以被告於準備程序中，就被訴事實為有罪之陳述而適用
    簡式審判程序，認被告所為係犯刑法第346條第1項之恐嚇取
    財罪，罪證明確，因予適用刑法第346條第1項、第47條第1
    項、第51條第5款，刑法施行法第1條之1項等規定論處。
  (二)另本件被害人之一代號Ａ者(姓名、年籍詳卷)雖為未滿１８
    歲之人，惟原審業已敘明認定被告並無對未成年人犯罪故意
    之理由：「Ａ為84年出生，案發時係屬學生，有其年籍及職
    業資料在卷可參（一分局警卷第七頁調查筆錄），案發時係
    屬未滿18歲之少年，殆無疑問。原審為明瞭被告於案發時是
    否知悉Ａ為少年，特依職權指派警員對於Ａ製作筆錄及拍攝
    照片，以明瞭Ａ案發時容貌、體態、穿著等所顯示之年齡狀
    態，依調查結果，Ａ於案發時業已就讀高職，當時未穿著學
    校制度，乃身穿黑深色牛仔褲及黑色短上衣，身高約165 公
    分、體重約48公斤，案發迄今容貌及體態並無明顯變化，有
    調查筆錄及照片在卷可考（原審卷第30頁至第32頁）。綜合
    上述，Ａ未著通常得以辨識身分之制服，身高體重又與成年
    人相仿，尚難遽謂被告於犯案時知悉Ａ之少年身分，而有故
    意對於少年犯罪之意思」等語(詳見原審判決理由三)。
  (三)又本件被告雖係以身上攜帶槍枝之言詞恫嚇被害人，而不無
    強盜取財或擄人勒贖之嫌，惟原審法院就此部分，亦已說明
    認定僅構成恐嚇取財罪名之理由：「刑法上之強盜，須使被
    害人至『不能抗拒』程度而交付財物，所謂擄人，須置被害
    人於實力支配下而恫嚇被害人或他人交付財物，經查，被告
    除上述言詞外，未曾出示任何兇器，亦乏其他積極加害舉動
    ，例如，排除被害人抗拒或阻撓被害人離去，然經原審當庭
    勘驗被告身高體重，其身高僅有153.5 公分、體重44.5五公
    斤，有卷附勘驗筆錄及照片足按（原審卷第46頁、第52），
    被告與一般成年人相較，實屬短小瘦弱，甚至遜於被害人Ａ
    ，一般人見被告外觀所呈現之體格，對於其壓制意志或實力
    支配之程度應有所懷疑，況且，被告復未昇高或實現恐嚇言
    詞，整體觀察被告所實施之惡害，非有積極證據得認達到致
    使被害人不能抗拒之程度或置被害人於實力支配下之程度，
    本件應屬單純言詞恐嚇取財」等語(詳見原審判決理由三)。
  (四)原審判決並就被告所犯罪數、構成累犯事由及量刑敘明理由
    如下：
  1.被告之恐嚇取財犯行，本質上已包含使被害人行無義務之事
    之強制行為，不另論以強制罪名。被告先後二次恐嚇取財之
    犯行，各於緊接時空持續對同一被害人為複數恐嚇言詞，依
    社會健全觀念，複數恐嚇言詞難以強行分離，視為數個舉動
    之接續施行，合為包括之一行為予以評價，較為合理，則屬
    接續犯，應各論以一罪。被告先後二次恐嚇取財罪行，時間
    、地點、被害人均不相同，顯係基於個別犯意為之，應分論
    併罰。
  2.被告前違犯懲治盜匪條例案件，經臺灣臺中地方法院85年度
    訴字第1717號判決判處有期徒刑9 年確定；又犯竊盜案件，
    經臺灣高等法院臺中分院86年度上易字第909 號判決判處有
    期徒刑2年2月確定；又犯贓物案件，經臺灣臺中地方法院85
    年度中簡字第110號判決判處有期徒刑3月確定；又違反兒童
    及少年性交易防制條例案件，經臺灣臺中地方法院91年度少
    連易字第5號判決判處有期徒刑4月確定；又犯恐嚇案件，經
    臺灣臺中地方法院91年度易字第1757號判決判處有期徒刑1
    年6 月確定；前開有期徒刑嗣經臺灣臺中地方法院96年度聲
    減字第2347號裁定減刑及定其應執行之刑為有期徒刑10年10
    月，96年10月12日執行完畢等情，有臺灣嘉義地方法院檢察
    署刑案資料查註紀錄表、臺灣高等法院被告前案紀錄附卷得
    憑，其受有期徒刑之執行完畢，5 年以內故意再犯本件有期
    徒刑以上之罪，所犯2罪均構成累犯，各應依刑法第47條第1
    項加重其刑。
  3.爰依被告之陳述（詳見原審卷第50頁審理筆錄) 及前開前案
    紀錄資料，審酌被告年富力盛，不知進取，貪圖不法利得之
    犯罪動機及目的；犯罪時未受明確之刺激；獨自一人隨機挑
    選被害人，以攜槍言詞恫嚇交付財物之手段；未婚，無子女
    ，獨居，父親辭世，僅母親健在，母親現因精神痼疾在醫院
    療養中，二姐一妹，不常往來，之前從事粗工之生活狀況；
    前有盜匪、恐嚇、竊盜、贓物、搶奪等前科，品行不佳；國
    中畢業之智識程度；光天化日下實施犯罪，膽大妄為，破壞
    社會治安；被害財物為行動電話2 具及現金新台幣3800元，
    客觀上之價值；對於國家社會且具有潛在危險性；犯罪後尚
    能坦承犯行之態度等一切情狀，就被告所犯2 次恐嚇取財罪
    名，各判處有期徒刑1年，並定其應執行有期徒刑1年10月。
  (五)本院經核原判決認事用法，俱無不當，量刑亦屬妥適。
四、被告上訴雖以前詞置辯。惟查：
  (一)按審判期日應傳喚被害人或其家屬並予陳述意見之機會。但
    經合法傳喚無正當理由不到場，或陳明不願到場，或法院認
    為不必要或不適宜者，不在此限。另按除被告所犯為死刑、
    無期徒刑、最輕本刑為3 年以上有期徒刑之罪或高等法院管
    轄第一審案件者外，於前條第1 項程序進行中，被告先就被
    訴事實為有罪之陳述時，審判長得告知被告簡式審判程序之
    旨，並聽取當事人、代理人、辯護人及輔佐人之意見後，裁
    定進行簡式審判程序。刑事訴訟法第271條第2項、第273 條
    之1第1項分別定有明文。經查:
  1.本件原審於100年8月19日準備程序，並於同日即行簡式審判
    期日，已依法傳喚被害人Ａ、林家億，惟該二被害人並未到
    庭，有原審該日報到單、送達回證在卷可考（見原審卷第27
    、28、33頁），已合於前開刑事訴訟法第271條第2項規定。
  2.本件被告所犯並非死刑、無期徒刑、最輕本刑為3 年以上有
    期徒刑之罪，且於原審100年8月19日準備程序中，就被訴事
    實為有罪之陳述，並經被告同意捨棄就審期間（詳原審卷第
    45頁），原審法院乃依刑事訴訟法第273條之1第1 項規定裁
    定適用簡式審判程序，並依法進行調查證據及言詞辯論程序
    ，有原審裁定書及該日準備程序、審理筆錄在卷可稽（詳見
    原審卷第40頁、第34至第51頁），於前開刑事訴訟法第273
    條之1第1項規定，並無違背。
  3.被告上訴以原審100年8月19日審理期日，既已傳喚被害人，
    卻由審理庭改為辯論終結云云，實不知其指摘原審審理程序
    不當之依據為何。
  (二)次按量刑的輕重，屬事實審法院得依職權自由裁量之事項，
    苟已斟酌刑法第57條各款所列情狀而未逾越法定刑度，不得
    遽指為違法，且在同一犯罪事實與情節，如別無其他加重或
    減輕之原因，下級審量定之刑，亦無過重或失輕之不當情形
    ，則上級審法院對下級審法院之職權行使，原則上應予尊重
    。查本件原判決理由欄五業已敘明審酌科刑之理由，並將被
    告「犯後尚知坦承犯行之態度」考量在內，已如所述（至原
    審判決第6頁第4行有關「犯後尚知坦承犯行大」之記載，應
    係贅語，應予更正刪除之）。經核原審就被告之量刑，並未
    逾越法定刑度，亦無濫用自由裁量權限，所量之刑度尚屬妥
    適，核無不當或違法之情形，揆諸前開說明，本件對於原審
    判決所量之刑，自應予尊重，未能恣意指摘不當。另綜觀原
    審前開準備程序及審理筆錄，並無就量刑有所協商或告知之
    情，被告上訴謂原審判決原稱大約只判有期徒刑7至8月云云
    ，顯乏其據，亦非得資為上訴之具體事由。
五、從而，被告上訴意旨僅以對訴訟程序之誤解及就原審裁量範
    圍之量刑部分，指摘原審判決不當。而未確實依據卷內既有
    訴訟資料或提出新事證，具體指摘或表明第一審判決有何認
    事採證不當或違法之事由，或明確指出原審所為證據證明力
    之判斷、推論如何違背經驗、論理法則，或彼先前之自白有
    何違反任意性之規定。揆諸前開說明，本件上訴理由，自難
    謂係具體理由。是被告上訴顯不合法律上之程式，爰依刑事
    訴訟法第367 條前段之規定駁回上訴，並不經言詞辯論為之
    。爰依刑事訴訟法第367條前段、第372條，判決如主文。
中    華    民    國   100    年    11    月    14    日
                  刑事第六庭    審判長法  官  董武全
                                      法  官  孫玉文
                                      法  官  賴純慧
以上正本證明與原本無異。
不得上訴。
                                      書記官  翁心欣
中    華    民    國   100    年    11    月    14    日